【裁判字號】    98,重訴,141
【裁判日期】    990630
【裁判案由】    損害賠償
【裁判全文】
臺灣彰化地方法院民事判決  98年度重訴字第141號
原      告  壬○○
兼上1人
法定代理人  丁○○○
原      告  己○
            庚○○○
            辛○○
            子○○
            癸○○
            戊○○
訴訟代理人  張益隆律師
複代理人    丑○○
            乙○○
被      告  甲○○
            昱尚有限公司
法定代理人  丙○○
訴訟代理人  施廷勳律師
上列當事人間請求賠償損害事件，本院於民國99年6月17日言詞
辯論終結，茲判決如下：
    主  文
被告應連帶給付原告壬○○新台幣柒佰捌拾玖萬伍仟陸佰壹拾壹
元；原告丁○○○新台幣壹拾捌萬元；原告己○新台幣壹拾貳萬
元；原告庚○○○新台幣壹拾貳萬元；原告辛○○新台幣壹拾伍
萬元；原告子○○新台幣壹拾伍萬元；原告癸○○新台幣壹拾伍
萬元；原告戊○○新台幣壹拾伍萬元，及均自民國九十九年四月
二十五日起至清償日止，按年息百分之五計算之利息。
原告其餘之訴駁回。
訴訟費用由被告連帶負擔二分之一，餘由原告負擔。
本判決第一項於原告壬○○、丁○○○、己○、庚○○○、辛○○、子○○、癸○○、戊○○分別以新台幣貳佰陸拾萬元、陸萬
元、肆萬元、肆萬元、伍萬元、伍萬元、伍萬元、伍萬元為被告
供擔保後，各得假執行。但被告分別以新台幣柒佰捌拾玖萬伍仟
陸佰壹拾壹元、新台幣壹拾捌萬元、新台幣壹拾貳萬元、新台幣
壹拾貳萬元、新台幣壹拾伍萬元、新台幣壹拾伍萬元、新台幣壹
拾伍萬元、新台幣壹拾伍萬元為原告壬○○、丁○○○、己○、
庚○○○、辛○○、子○○、癸○○、戊○○預供擔保後，各得
免為假執行。
原告其餘假執行之聲請駁回。
    事實及理由
一、按訴狀送達後，原告不得將原訴變更或追加他訴。但請求之
    基礎事實同一或擴張或減縮應受判決事項之聲明者，不在此
    限，民事訴訟法第255條第1項第2、3款項分別定有明文。本
    件原告壬○○原起訴主張：被告應連帶給付新台幣（下同）
    11,679,712元，及自起訴狀繕本送達翌日起至清償日止，按
    年息5%計算之利息。嗣訴訟進行中，擴張請求被告應連帶給
    付19,164,589元，及自追加訴狀繕本送達翌日起至清償日止
    ，按年息5%計算之利息。另己○、庚○○○、丁○○○、辛○○、子○○、癸○○、戊○○於訴訟進行中追加為原告。
    上開訴之追加，或為擴張應受判決事項之聲明，或請求基礎
    事實同一，與首揭規定相符，應予准許，合先敘明。
二、原告起訴主張：
  (1)被告甲○○受僱於被告昱尚有限公司擔任司機一職，於民國
    97年7月29日上午，駕駛車牌號碼8756-SK號自用小客車載送
    公司貨品，沿彰化縣福興鄉福南村振興巷由東往西方向行駛
    ，於同日上午9時20分許行經振興巷與沿海路交岔路口欲左
    轉沿海路時，未遵守汽車行駛至交岔路口，轉彎車應讓直行
    車先行，並注意車前狀況等相關規定，逕予左轉，適原告壬○○騎乘普通重型機車，搭載丁○○○，沿沿海路由南往北
    行駛至上開交岔路口，欲直行經過該交岔路口時，因被告甲○○貿然左轉，其所駕駛之自小客車左前車頭因而撞及原告
    壬○○所騎乘機車右側車身，致原告壬○○人車倒地受有頭
    部外傷合併顱內出血、創傷性腦傷併兩側肢體偏癱之重傷害
    。被告甲○○業經鈞院刑事庭以98年度交簡字第1584號判決
    有期徒刑陸月確定在案。爰依民法第184條第1項前段、第18
    8條第1項前段、第193條第1項及第195條第1、3項之規定，
    請求被告連帶賠償如下：
    1.減少之勞動能力：
      原告壬○○因本件事故而受有創傷性腦損傷併兩側肢體偏
      癱、失語症之重傷害，已成為禁治產人。原告壬○○自72
      年即參加彰化縣木工業職業工會會員，從事木工工作，並
      曾當選彰化縣木工業職業工會會員代表，投保期間歷經多
      次調整薪資，倘原告壬○○未依實際收入投保，薪資以低
      報高，自應一開始即高報薪資，怎可能事後多次些微調整
      投保薪資，而依實務見解所示，依工會投保勞工保險之投
      保薪資計算減少勞動能力之損害，應屬公允可信。況原告
      壬○○尚需扶養中風之父親、癡呆症之母親、患有精神分
      裂症之配偶及四名子女，為一家八口之經濟來源，倘無一
      定之工作收入，原告一家人必無法維持生活，是以壬○○
      之薪資，斷無以低薪高報之情形，否則豈非增加其保險費
      之負擔，被告主張薪資以低高報之變態事實，應由被告舉
      證，故原告壬○○請求每月28,800元之勞動能力損失，應
      屬合理。依勞工保險殘廢給付標準表第1級殘廢等級計算
      ，原告壬○○減少之勞動能力比率為100%。原告壬○○係
      43年5月19日出生，97年7月29日發生本件事故時，年為54
      歲，倘未發生本件事故，可工作至65歲之勞工退休年歲。
      原告壬○○尚有10年又294天之工作收入期間，按每月薪
      資28,800元計算，一年薪資為345,600元，依霍夫曼計算
      式扣除中間利息，原告壬○○就勞動能力減少部分請求
      3,046,557元。
    2.醫療費用：
      共支出醫療費用167,962元。支出救護車、呼吸輔助器、
      輪椅等相關醫療雜支，共69,550元。
    3.增加生活所需費用：
      就每月營養品及消耗用品之支出，於鈞院99年5月27日審
      理時，雙方同意以每月12,073元計算，一年支出144,876
      元，原告壬○○於發生車禍時正值54歲，依97年台灣地區
      男性簡易生命表所示，其平均餘命尚有25.79歲，依霍夫
      曼計算式扣除中間利息，被告等應連帶給付原告壬○○
      2,441,282元。
    4.看護費用：
      家人看護：
        原告97年7月29日至同年9月9日住院期間43日由家人看
        護，每日以2,000元計算，請求86,000元。
      專人看護：
        原告於97年9月10日至98年10月18日由專人看護，共支
        出74,800元。
      外籍看護：
        原告壬○○自98年11月起由外籍看護工看護，每月除支
        出薪資20,754元外，尚須負擔外籍看護之膳宿費用，且
        依行政院勞工委員會之函釋，外籍勞工之膳宿費用以每
        月4,000元為上限，是以原告因雇用外籍看護，每月實
        際支出為24,754元（薪資20,754元＋膳宿費4,000元）
        ，一年支出297,048元，以尚有平均餘命25.79年計算，
        依霍夫曼計算式扣除中間利息，原告壬○○就外籍看護
        部分請求5,005,507元。
      追加家人看護部分：
        原告壬○○受有創傷性腦損傷併兩側肢體偏癱，失語症
        之重傷害，日常生活完全無法自理，田氏量表分數為零
        分，為維持生命所需，需由他人24小時照顧。原告壬○○雖於98年11月起雇用外籍看護幫忙照料，然因外籍勞
        工之工作權益及保障均比照本國勞工，自不可能令其24
        小時看護，是以，原告壬○○於外籍看護晚間休息時間
        均係由其子女負責輪流照料，原告壬○○自得請求每日
        夜班之家屬看護費用。依職業看護收費標準所示，夜班
        每班看護費用1,100元，一年共396,000元，原告壬○○
        尚有平均餘命25.79年，依霍夫曼計算式扣除中間利息
        ，家屬看護部分計6,672,931元。
    5.精神慰撫金：
      請求給付2,000,000元。
      合計：請求給付17,151,556元。
  (2)原告壬○○之父原告己○年近九十歲，原以為因中風而半身
    癱瘓已係人生最悲痛之事，詎愛子壬○○竟因本件車禍而癱
    瘓在床，令追加原告己○再次遭受重大打擊，爰請求精神慰
    撫金400,000元。原告壬○○之母原告庚○○○雖罹患失智
    症，只記得往事，然仍常常對著家人說原告壬○○係其最疼
    愛之子女，詎原告壬○○竟因本件事故而癱瘓在床，原告庚○○○遭受之打擊甚大，記憶深刻，每每思起必掩面痛哭，
    甚至出現被告親自到家門前道歉之幻覺，身體狀況每況愈下
    ，爰請求精神慰撫金400,000元。原告壬○○之配偶原告丁○○○患有精神分裂症，接受治療後原已明顯改善，詎於原
    告壬○○以機車載送其看診途中遭被告甲○○駕駛車輛撞傷
    ，致原告壬○○不能言語、癱瘓在床，原告丁○○○遭此重
    大打擊下，其精神狀況急速惡化，甚至自殺未遂，進住精神
    療養病房將近一個月，目前僅能依靠藥物強迫入睡，爰請求
    精神慰撫金600,000元。原告辛○○、子○○、癸○○、戊○○為原告壬○○之子女，原告辛○○於國立台灣海洋大學
    碩士畢業，現任職於國立台灣海洋大學；原告子○○於國立
    屏東科技大學學士畢業，剛嫁為人婦；原告癸○○目前為朝
    陽科技大學在校生；原告戊○○目前為國立台南藝術大學研
    究所在校生。原告辛○○、子○○、癸○○、戊○○就其父
    壬○○因本件事故而癱瘓在床、無法言語、吞嚥困難、需他
    人24小時照顧等情，各請求精神慰撫金500,000元。為此依
    法提起本訴，並聲明：(一)被告應連帶給付原告壬○○19,164
    ,589元，及自追加書狀繕本送達翌日起至清償日止，按年息
    5%計算之利息。(二)被告應連帶給付原告己○、庚○○○各40
    0,000元，及自追加訴狀繕本送達翌日起至清償日止，按年
    息5%計算之利息。(三)被告應連帶給付原告丁○○○600,000
    元，及自追加訴狀繕本送達翌日起至清償日止，按年息5%計
    算之利息。(四)被告應連帶給付追加原告辛○○、子○○、癸○○、戊○○各500,000元，及自追加訴狀繕本送達翌日起
    至清償日止，按年息5%計算之利息。(五)訴訟費用由被告連帶
    負擔；(六)願供擔保，請准宣告假執行。
三、被告則以：
  (1)原告壬○○因無固定雇主而參加彰化縣木工業職業工會，其
    投保薪資數額純係由其自行決定，非每月實際所得，每月之
    勞動天數不一，無法憑其投保薪資數額認定原告之勞動力價
    值，原告壬○○據此主張每月薪資28,800元，自無理由。另
    行政院勞工委員會97年職類別薪資調查報告，雖統計木工之
    月總薪資為36,105元，然該統計數值僅為各年齡層之平均值
    ，既未考量就業者之技術能力、年齡、體力等勞動條件，更
    未考量台灣省城鄉差距造成之薪資水平不同。原告壬○○係
    於彰化縣鹿港鎮工作，薪資本遠低於都會地區，且一般勞工
    為於退休時能領取較高額之勞工保險退休給付，往往會刻意
    將其投保薪資逐漸提高，以達到前開目的。勞動基準法第54
    條第1項第1款係於本件起訴前之97年05月14日修正公布，並
    非於原告起訴後方修正，故原告起訴時當亦認為按其心智、
    能力、體力等等條件，約工作至60歲時符合其退休年齡，顯
    與前開法令之修正無關。前揭法條第2項亦規定，如工作性
    質屬危險或需要堅強體力等特殊性質之工作者，得提前至55
    歲強制退休。從而勞基法所定強制退休年齡僅為參考依據，
    非謂必須工作至該年齡方得退休。是以本件原告壬○○之退
    休年齡仍應以原告起訴時主張之60歲，方為恰當。若原告壬○○無法證明其每月實際所得，參酌其學歷不高，亦不具特
    殊專業能力等情形，自應以勞委會所定每月最低薪資17,280
    元作為核算其收入之依據，此部分金額經核算並扣除中間利
    息後應為1,112,356元。
  (2)原告壬○○雖因本件事故而向鈞院聲請禁治產宣告，致支出
    衛生署彰化醫院鑑定費用8,000元，然該鑑定費用為前開禁
    治產宣告之程序費用，不應列入醫療費用之請求數額內。另
    醫療雜支所列支出1,800元之煞車零件費用，若非與本件事
    故無涉，即係原告壬○○自行使用損壞，自不應由被告負擔
    。
  (3)原告壬○○稱自97年7月29日起至同年9月9日止共43日，係
    由家人看護，以每日2,0000元計算，看護費共86,000元云云
    。按由親屬看護者，除該負責看護之親屬係屬專業人員外，
    因其未具備專業看護之本職學能，不能以專業看護視之，其
    看護費用尚不得以專業標準計算。
  (4)原告壬○○主張依據96年台灣地區男性簡易生命表，其平均
    餘命尚有25年。惟查行政院內政部統計處公佈96年國人平均
    壽命，中部區域男性平均壽命為74.85歲，原告壬○○主張
    餘命部分，應以中區男性餘命統計表為准，不應以全國性的
    男性餘命來計算，而原告壬○○現已54歲，是以其餘命應僅
    存21年，非其所主張之25年。
  (5)原告壬○○稱須負擔外籍看護之膳宿費每月4,000元，並無
    理由，按依原告壬○○所提行政院勞工委員會之函釋第4項
    第2、3款上開膳宿費用是否內含於薪資內及數額多少，應由
    勞資雙方於外勞入境前協議，並於勞動契約內訂定之；惟其
    數額應合理作價，並以每月4,000元為上限、外勞入境前未
    於勞動契約中協議薪資內含膳宿費用者，雇主不得於契約存
    續期間，片面變更勞動條件。惟查原告與外籍人士Nunung
    Rohaeti所訂定之勞動契約中，並無關於上開膳宿費用之約
    定，而依上開函釋所訂解釋，自不得請求被告負擔原告之外
    籍勞工每月4,000元之膳宿費用。
  (6)原告壬○○即被照顧者本身亦有休息、睡眠之時，故非需24
    小時不間斷看護。矧其尚能表達意思，尚非必專業看護人員
    方能照護，且原告家屬亦非以看護為業。從而原告主張須請
    求每日夜班之家屬看護費用，依職業看護收費標準計算增加
    生活所需之費用云云，均無理由。
  (7)按精神慰撫金數額之認定，除依當事人所受身體上及精神上
    痛苦程度及所造成之影響予以衡量外，尚須斟酌雙方之身分
    、資力與加害之程度及各種情形以資核定。原告壬○○車禍
    前係屬無固定雇主之勞工，無特別專長，所受教育亦不高；
    被告甲○○則屬一介勞工，以駕駛貨車為業，所受教育不高
    ，社會地位及經濟能力均僅在一般水準之下。故肇事雙方之
    身分、資力等客觀條件俱不高。是壬○○雖因本件車禍致受
    有傷害，惟其得請求之精神慰撫金，至多以不超過500,000
    元為限。
  (8)被告昱尚有限公司與原告丁○○○就其因本件車禍所受各項
    傷害部分於鹿港鎮調解委員會另行達成和解，約定由被告昱
    尚有限公司賠償對造人500,000元，作為醫療費及因本案所
    衍生之其他損害賠償費用，被告並已如數付訖。從而，被告
    既已另行賠償原告丁○○○因本案所衍生之其他損害，原告
    丁○○○於本件訴訟中自不得再以原告壬○○之傷害，基於
    民法第195條第3項之規定另行主張請求精神慰撫金60萬元。
    申言之，原告丁○○○於本件之請求，實已包含於前揭和解
    範圍內。
  (9)本件原告壬○○目前雖癱臥在床，需人照料，惟神智尚屬清
    晰，並非達於與家人完全無法溝通或植物人之程度。故其情
    狀，尚未達於民法第195條第1項、第3項所規定情節重大之
    要件，是追加之原告所請求者，尚乏依據。又縱鈞院認追加
    之原告得請求若干精神慰撫金，惟原告主張之金額過鉅，復
    無依據：1.原告己○（即原告壬○○之父）已83歲高齡，於
    本件事故發生前已中風將近15年，則顯見追加原告己○早已
    意識不清或薄弱，又如何產生沈重傷感之情？既無精神上之
    創傷，則其請求精神慰撫金，應無所據。2.原告庚○○○（
    即原告壬○○之母）已79歲高齡，於本件事故發生前已罹患
    失智症，只記得往事，則顯見追加原告庚○○○早已意識不
    清且無淺層記憶能力，故對罹患失智症之後發生之事已無法
    記憶，又如何產生重大打擊之情？其因無記憶能力而不生精
    神上之創傷，自不得請求精神慰撫金。3.原告丁○○○之精
    神分裂症乃其宿疾，非因本件事故而引起。雖因壬○○之傷
    患而有擔憂之情，然究非觸發其罹病或意圖自殺之原因。是
    其請求慰撫金數額，當屬過高。4.原告辛○○、子○○、癸○○、戊○○4人為原告壬○○之子女，雖因本件車禍而需
    照顧原告壬○○，惟係出於親情所為照料；而壬○○既尚能
    自由表達意思，僅係無法訴諸言語，足見尚能與親屬溝通，
    並非如植物人，已無以維繫親情。上開4人確不合民法第195
    條第1項、第3項所規定情節重大之要件，所請金額亦毫無根
    據，是以渠等縱得請求精神慰撫金，至多以每人不超過50,0
    00元為限。
  (10)原告請求之各項金額須按原告壬○○於本件車禍肇事之過失
    比例扣減，依臺灣省彰化縣區車輛行車事故鑑定委員會就本
    件車禍之鑑定意見，為原告駕駛重機車行經無號誌交岔路口
    ，未注意車前狀況；次依彰化縣警察局道路事故初步分析研
    判表，亦指明原告行經無號誌之交岔路口未減速慢行，此均
    足徵原告對於本件車禍之發生與有過失，且該過失行為與發
    生車禍之結果間復有相當因果關係。綜合上開鑑定及初步判
    定意見原告未注意車前狀況、未減速慢行，原告壬○○就
    本件肇事原因所佔過失比例，至少應佔40%比例。職是，被
    告自得主張按民法第217條第1項等規定，減輕應負之賠償責
    任。
 (10)本件事故發生後，被告昱尚有限公司法定代理人丙○○因擔
   心原告壬○○及家人無法負擔相關醫療及生活費用，已先分
   別於97年08月15日及同年11月22日各給付300,000元及100,00
   0元，共400,000元整予原告收訖，另強制汽車險責任保險之
   給付1,500,000元亦均應扣除等語置辯，並聲明：原告之訴駁
   回；訴訟費用由原告負擔；如受不利之判決，願提供擔保請
   准宣告免為假執行。
四、法院之判斷：
  (1)原告主張被告甲○○受僱於被告昱尚有限公司，於上揭時地
    駕車左轉，未讓直行車先行，其所駕駛之自小客車左前車頭
    因而撞及原告壬○○所騎乘機車右側車身，致原告壬○○人
    車倒地受有頭部外傷合併顱內出血、創傷性腦傷併兩側肢體
    偏癱傷害之事實，業據其提出診斷證明書為證，且為被告所
    不爭執，堪信為真實。
  (2)按汽車行駛至無號誌或號誌故障而無交通指揮人員指揮之交
    岔路口，支線道車應暫停讓幹線道車先行。未設標誌、標線
    或號誌劃分幹、支線道者，少線道車應暫停讓多線道先行；
    車道數相同時，轉彎車應暫停讓直行車先行。道路交通安全
    規則第102條第1項第2款定有明文。被告甲○○駕車自應遵
    守上述交通規則，且依當時路況，又無不能注意之情形，其
    竟疏未注意以致肇事，其有違反前開規定甚明。至於原告壬○○駕車未注意車前狀況雖同有過失，惟依法被告甲○○仍
    難辭其過失之責。本件肇事經送臺灣省彰化縣區車輛行車事
    故鑑定委員會鑑定結果，亦認被告駕車行經無號誌交岔路口
    ，左轉彎車未暫停讓直行車先行，為肇事主因，原告壬○○
    未注意車前狀況，為肇事次因，有鑑定意見書附卷可參。
  (3)次按汽車、機車或其他非依軌道行駛之動力車輛，在使用中
    加損害於他人者，駕駛人應賠償因此所生之損害。受僱人因
    執行職務，不法侵害他人之權利者，由僱用人與行為人連帶
    負損害賠償責任。不法侵害他人之身體、健康、名譽、自由
    、信用、隱私、貞操，或不法侵害其他人格法益而情節重大
    者，被害人雖非財產上之損害，亦得請求賠償相當之金額。
    其名譽被侵害者，並得請求回復名譽之適當處分。前項規定
    ，於不法侵害他人基於父、母、子、女或配偶關係之身分法
    益而情節重大者，準用之。民法第191條之2前段、第188條
    第1項前段、第195條第1項、第3項分別定有明文。本件被告
    甲○○駕車疏未注意而肇事，致原告壬○○受傷，原告丁○○○、己○、庚○○○、辛○○、子○○、癸○○、戊○○
    為原告壬○○之配偶、父母、子女，自得請求被告賠償其損
    害。茲就原告得請求賠償之金額分述如下：
    醫療費用部分：原告壬○○主張支出167,962元，業據提
      出醫療單據為證，堪認為真實；原告壬○○主張支出救護
      車、呼吸輔助器、輪椅等相關醫療用品費用69,550元部分
      ，亦據其提出單據為證，亦堪信為真實。被告雖辯稱：衛
      生署彰化醫院鑑定費用8,000元，為禁治產宣告之程序費
      用，不應列入醫療費用之請求數額內。另醫療雜支所列支
      出1,800元之煞車零件費用，若非與本件事故無涉，即係
      原告壬○○自行使用損壞，自不應由被告負擔云云。惟查
      ，原告壬○○支出之鑑定費用係因本件事故而需支出，自
      屬所受之損害，另（輪椅）煞車零件費用亦與本件事故有
      關，被告辯稱不應由被告負擔云云，委無可採。
    增加生活上需要部分：原告壬○○主張就營養品及醫療消
      耗用品之支出，每月增加生活費用12,073元，一年支出14
      4,876元，此為被告所不爭執。經查，原告壬○○係43年5
      月19日生，於97年7月29日本件事故發生時，年54.17歲，
      依97年台灣地區男性簡易生命表所示，我國男性平均年齡
      為75.59歲，則其平均餘命為21.42年，依霍夫曼計算式扣
      除中間利息後，被告應連帶給付原告壬○○2,147,199元
      【計算式：[144876*14.00000000（此為應受扶養21年之
      霍夫曼係數）+144876*0.42*（15.00000000-00.000000
      00）]=0000000（小數點以下四捨五入）】。
    減少勞動能力之損失部分：原告壬○○主張其每月所得為
      28,800元，一年為345,600元，業據其提出僱主證明書、
      投保資料表為證，堪予認定。則其至65歲退休，尚可工作
      10.83年，依霍夫曼計算式扣除中間利息後，被告應連帶
      給付原告壬○○3,052,207元【計算式：[345600*8.00000
      000（此為應受扶養10年之霍夫曼係數）+345600*0.83*（
      8.000 00000-0.00000000）]=0000000（小數點以下四捨
      五入）】。
    看護費用部分：
      1.原告壬○○請求97年7月29日至同年9月9日住院期間43
        日由家人看護費用，每日以2,000元計算，共計86,000
        元。惟查，原告壬○○於97年7月29日至同年9月9日於
        秀傳醫院、中國醫藥大學附設醫院治療，係於加護病房
        住院，有上開醫院診斷證明書為證，自無需家人看護，
        其請求此期間家人看護費用，自無理由。
      2.原告壬○○主張於97年9月10日至98年10月18日由專人
        看護，共支出74,800元，業據其提出收據為證，並為被
        告所不爭執，堪信為真實。
      3.原告壬○○主張自98年11月起由外籍看護工看護，每月
        除支出薪資20,754元外，尚須負擔外籍看護之膳宿費用
        ，且依行政院勞工委員會之函釋，外籍勞工之膳宿費用
        以每月4,000元為上限，是以原告因雇用外籍看護，每
        月實際支出為24,754元（薪資20,754元＋膳宿費4,000
        元），一年支出297,048元。被告則辯稱原告壬○○主
        張須負擔外籍勞工膳宿費每月4,000元，並無理由云云
        。經查，外籍看護工膳宿費用由僱主負擔，此符合常情
        ，是原告壬○○主張僱用外籍看護工每月實際支出為24
        ,754元，應為可採。則以原告壬○○尚有餘命20.09年
        （自98年11月起算），依霍夫曼計算式扣除中間利息後
        ，被告應連帶給付原告壬○○4,206,517元【計算式：[
        297048*14.00000000（此為應受扶養20年之霍夫曼係數
        ）+297048*0.09*（14.00000000-00.00000000）
        ]=0000000（小數點以下四捨五入）】。
      4.原告壬○○主張其受有創傷性腦損傷併兩側肢體偏癱，
        失語症之重傷害，日常生活完全無法自理，巴氏量表分
        數為零分，為維持生命所需，需由他人24小時照顧。雖
        於98年11月起雇用外籍看護幫忙照料，然因外籍勞工之
        工作權益及保障均比照本國勞工，自不可能令其24小時
        看護，是以，於外籍看護晚間休息時間均係由其子女負
        責輪流照料，原告壬○○自得請求每日夜班之家屬看護
        費用。依職業看護收費標準所示，夜班每班看護費用為
        1,100元，一年共396,000元。被告則否認原告壬○○需
        24小時看護。經查，原告壬○○主張需由他人24小時照
        護，業據其提出中興醫院及中山醫學大學附設醫院診斷
        證明書為證，其主張夜班每班看護費用為1,100元，亦
        屬合理，堪予採信。則以原告壬○○尚有餘命20.09年
        （自98年11月起算），依霍夫曼計算式扣除中間利息後
        ，被告應連帶給付原告壬○○5,607,783元【計算式：[
        396000*14.00000000（此為應受扶養20年之霍夫曼係數
        ）+396000*0.09*（14.00000000-00.00000000）]=0000
        000（小數點以下四捨五入）】。
    精神慰撫金部分：查原告壬○○受有頭部外傷合併顱內出
      血、創傷性腦傷併兩側肢體偏癱之傷害，喪失全部勞動能
      力，情節重大，堪認其及其父、母、子、女、配偶身心上
      確實受有相當之痛苦，是原告依民法第195條第1項、第3
      項之規定，請求被告連帶賠償非財產上損害，自屬有據。
      本院審酌兩造之身份、地位、經濟情況，以及原告壬○○
      所受傷害之程度，認為原告壬○○、丁○○○、己○、庚○○○、辛○○、子○○、癸○○、戊○○分別請求被告
      連帶賠償非財產上損害200萬元、60萬元、40萬元、40萬
      元、50萬元、50萬元、50萬元、50萬元，核屬過高，應分
      別核減為100萬元、30萬元、20萬元、20萬元、25萬元、2
      5萬元、25萬元、25萬元為適當。
  (4)被告雖另抗辯稱原告丁○○○因本件車禍所受各項傷害部分
    於鹿港鎮調解委員會與被告昱尚有限公司達成和解，約定由
    被告昱尚有限公司賠償50萬元，作為醫療費及因本案所衍生
    之其他損害賠償費用。從而原告丁○○○於本件訴訟中自不
    得再以原告壬○○之傷害，基於民法第195條第3項之規定另
    行主張請求精神慰撫金60萬元云云。惟查，原告丁○○○與
    被告尚昱有限公司和解範圍，僅指其因本件車禍所受傷害為
    限。至於原告壬○○所受傷害部分，原告丁○○○基於民法
    第195條第3項之規定另行主張請求非財產上損害，應非和解
    效力所及，被告上開所辯，亦無足採。
  (5)按損害之發生或擴大，被害人與有過失者，法院得減輕其賠
    償金額，或免除之。民法第217條第1項定有明文。本件原告
    顏壬○○駛機車未注意車前狀況，同為肇事原因，堪予認定
    。是原告壬○○對本件事故之發生，亦難辭過失之責，茲審
    酌兩造過失程度，酌情認原告壬○○應負四成之過失責任。
  (6)末按保險人依強制汽車責任保險法規定給付之保險金，視為
    加害人或被保險人損害賠償金額之一部分；加害人或被保險
    人受賠償請求時，得扣除之。強制汽車責任保險法第32條定
    有明文。查原告壬○○已受領150萬元之強制汽車責任保險
    金，及被告已給付其40萬元之事實，業經其陳明在卷，則該
    部分之金額應自其得請求賠償之金額中扣除。
  (7)綜上，原告壬○○得請求賠償之金額，經扣減後為7,895,61
    1元【（167962＋69550＋0000000＋0000000＋74800＋00000
    00＋0000000＋0000000）×6/10（過失比例）─0000000＝
    0000000（元以下四捨五入）】；原告丁○○○、己○、庚○○○、辛○○、子○○、癸○○、戊○○得請求被告連帶
    賠償非財產上之損害，經扣減（×6/10）後各為18萬元、12
    萬元、12萬元、15萬元、15萬元、15萬元、15萬元。從而，
    原告壬○○、丁○○○、己○、庚○○○、辛○○、子○○
    、癸○○、戊○○本於侵權行為之損害賠償請求權，各請求
    被告連帶賠償7,895,611元、18萬元、12萬元、12萬元、15
    萬元、15萬元、15萬元、15萬元，及均自追加起訴狀繕本送
     達翌日即99年4月25日起至清償日止，按年息5%計算之利息
    ，洵屬正當，應予准許。至逾此部分所為之請求，則無理由
    ，應予駁回。
五、兩造均陳明願供擔保聲請宣告假執行或免為假執行，原告勝
    訴部分經核於法均無不合，爰分別酌定相當擔保金額宣告之
    。至於原告敗訴部分，其假執行之聲請即失所附麗，應併予
    駁回。
六、本件事證已臻明確，兩造其餘之攻擊防禦方法，核與判決結
    果不生影響，爰毋庸一一論述。
七、訴訟費用負擔之依據：民事訴訟法第79條、第85條第2項。
中    華    民    國    99    年    6     月    30    日
                  民事第二庭    法  官  施錫揮
以上正本係照原本作成。
如對判決上訴，應於判決送達後20日內向本院提出上訴狀。
中    華    民    國    99    年    6     月    30    日
                                書記官  蕭秀吉

司法院資訊處製作；財團法人民間司法改革基金會備份。
